臺灣橋頭地方法院民事裁定
110年度消債更字第172號
聲　請　人　
即債務人　　李維庭　00000000000000000000000000000000000
00000000000000000000000000000000000000000000000000
　　　　　　　　　　000000000000000000000000
　　　　　　　　　　00000000000000000000000000000000000
上列當事人因消費者債務清理事件聲請更生，本院裁定如下：
    主  文
聲請人李維庭自民國一百一十一年三月十五日下午四時起開始更
生程序。
命司法事務官進行本件更生程序。
    理  由
一、聲請意旨略以：聲請人即債務人李維庭前向金融機構及裕融
    企業股份有限公司（下稱裕融公司）辦理信用貸款、信用卡
    契約、汽車貸款等，致積欠無擔保債務計新臺幣（下同）78
    6,692元，因無法清償債務，乃於民國109年12月間向本院聲
    請前置調解，因債權人陳報聲請人無法負擔任何還款方案而
    於110年1月7日調解不成立，聲請人有不能清償債務或有不
    能清償之虞，復未經法院裁定開始清算程序或宣告破產，爰
    依法聲請准予裁定更生等語。
二、按「債務人不能清償債務或有不能清償之虞者，得依本條例
    所定更生或清算程序，清理其債務。」消費者債務清理條例
    （下稱消債條例）第3條定有明文。衡以消費者與金融機構
    間債之關係之發生，係依契約自由原則及相互間之信賴為基
    礎，此為社會經濟活動得以維繫及發展之重要支柱，債務人
    經濟窘迫，固不應任其自生自滅，債權人一方之利益，仍不
    能因之摒棄不顧。是債務人於協商程序中，自應本於個人實
    際財產及收支狀況，依最大誠信原則，商討解決方案。如終
    究不能成立協商，於聲請更生或清算時，法院審酌上開條文
    所謂「不能清償或有不能清償之虞」，自宜綜衡債務人全部
    收支、信用及財產狀況，評估是否因負擔債務，而不能維持
    最基本之生活條件；所陳報之各項花費，是否確屬必要性之
    支出；如曾有協商方案，其條件是否已無法兼顧個人生活之
    基本需求等情，為其判斷之準據。
三、經查：
  ㈠聲請人前向各金融機構及裕融公司辦理信用貸款、信用卡契
    約、汽車貸款等，致現積欠無擔保債務至少786,692元，前
    即因無法清償債務，而於109年12月間向本院聲請前置調解
    ，因債權人陳報聲請人無法負擔任何還款方案而於110年1月
    7日調解不成立等情，有109年12月8日前置調解聲請狀所附
    債權人清冊、財團法人金融聯合徵信中心前置協商專用債權
    人清冊、信用報告、調解筆錄、109年12月29日裕融公司陳
    報狀、109年12月29日中國信託商業銀行股份有限公司陳報
    狀等件在卷可稽，堪信為真實。
  ㈡聲請人現任職於易鋒科技有限公司，依110年1月至9月薪資發
    放明細表所示，此期間薪資總額為201,400元，核每月平均
    薪資約22,378元，而其名下僅無殘值車輛，108、109年度申
    報所得分別為286,200元、288,000元，核109年度每月平均
    所得24,000元，現未投保勞工保險等情，有財產及收入狀況
    說明書、勞工保險被保險人投保資料表、綜合所得稅各類所
    得資料清單暨國稅局財產歸屬資料清單、110年11月15日陳
    報狀所附在職證明書、薪資發放明細表附卷可稽。則查無聲
    請人有其他收入來源，佐以聲請人提出薪資發放明細表為證
    ，則以聲請人主張之收入來源，應全非虛罔，是以較高之所
    得清單所示每月平均所得24,000元作為核算其現在償債能力
    之基礎，應能反映真實收入狀況。
  ㈢至支出部分，聲請人主張需扶養2名未成年子女，每月支出扶
    養費12,066元。按直系血親相互間，互負扶養之義務，民法
    第1114條第1款定有明文。查聲請人與前配偶育有2名未成年
    子女分別為101、108年生，其等未有申報所得，名下無財產
    等情，有戶籍謄本、綜合所得稅各類所得資料清單暨國稅局
    財產歸屬資料清單等附卷可證。扶養費用部分，依消債條例
    第64條之2第1、2項，並參照民法第1118、1119條規定，其
    負扶養義務之程度，亦應考量其目前身負債務之窘境，所負
    擔之扶養義務能力，自非比一般，在無其他更為詳實之資料
    可供佐證之情形下，故本院認定以111年度高雄市最低生活
    費標準之1.2倍17,303元為標準，則與前配偶分擔2名子女扶
    養費後，聲請人每月應支出之子女扶養費應以17,303元為度
    （計算式：17,303×2÷2＝17,303），聲請人就此主張支出子
    女扶養費12,066元，應屬可採。至聲請人個人日常生活必要
    費用部分，審酌聲請人負債之現況，基於社會經濟活動之互
    賴及誠信，該日常生活所需費用，自應節制開支，不得有超
    越一般人最低生活標準之享受，否則反失衡平，本院依消債
    條例第64條之2第1項，參酌衛福部社會司所公告歷年最低生
    活費標準，111年度高雄市最低生活費標準14,419元之1.2倍
    為17,303元，則聲請人每月最低生活費除有特殊情形並有證
    據證明者外，自宜以此為度，始得認係必要支出。聲請人主
    張每月個人必要生活費為12,958元，低於上開標準17,303元
    ，亦屬可採。
  ㈣綜上所述，以聲請人現每月之收入24,000元為其償債能力基
    準，扣除其每月個人必要生活費12,958元、12,066元後，顯
    無所餘，而聲請人目前負債總額為786,692元，堪認聲請人
    確有不能清償債務或有不能清償之虞之情事。從而，聲請人
    主張已不能清償債務，聲請本院准予更生，依所舉事證及本
    院調查結果，即無不合。
四、末按「法院開始更生程序之裁定，應載明其年、月、日、時
    ，並即時發生效力。」、「法院裁定開始更生或清算程序後
    ，得命司法事務官進行更生或清算程序，必要時得選任律師
    、會計師或其他適當之自然人或法人一人為監督人或管理人
    。」消費者債務清理條例第45條第1 項、第16條第1 項分別
    定有明文。本件聲請人其目前收入及財產狀況，不能履行債
    務，依聲請人其目前收入及財產狀況，未償之債務亦屬不能
    清償，有如上述。此外，復查無聲請人有消費者債務清理條
    例第46條各款所定駁回更生聲請等事由，從而，聲請人聲請
    更生，洵屬有據，應予准許，爰命司法事務官進行本件更生
    程序。
五、依消費者債務清理條例第11條第1 項、第45條第1 項、第16
    條第1 項，裁定如主文。
中　　華　　民　　國　　111 　年　　3 　　月　　15　　日
              　　        民事庭　法　官　薛博仁
以上正本係照原本作成。
本裁定已於111年3月15日下午4時公告。
本裁定不得抗告。
中　　華　　民　　國　　111 　年　　3 　　月　　15　　日
  　                              書記官　郭南宏